臺灣高雄地方法院刑事判決　　　　　　 100年度易字第1201號
公　訴　人　臺灣高雄地方法院檢察署檢察官
被　　　告　簡宗義
上列被告因恐嚇案件，經檢察官提起公訴（100 年度偵字第3136
號），本院判決如下：
    主  文
簡宗義無罪。
    理  由
一、公訴意旨略以：簡宗義因與劉武智間有隙，於民國99年12月
    14日下午2 時30分許，前往高雄市鼓山區○○○路1339巷找
    劉武智，適劉武智與其妻劉焦惠珍欲騎乘機車外出，簡宗義
    遂趨前與劉武智交談。於雙方交談中之同日下午2 時41分許
    ，簡宗義竟基於恐嚇之犯意，對劉武智及其妻劉焦惠珍恫稱
    ：「你們沒有被鬼嚇過嗎？」等詞，使劉武智及劉焦惠珍心
    生畏怖，致生危害於安全，因認簡宗義涉有刑法第305 條恐
    嚇危害安全罪嫌而提起公訴。
二、按犯罪事實應依證據認定之，無證據不得認定犯罪事實；被
    告或共犯之自白，不得作為有罪判決之唯一證據，仍應調查
    其他必要之證據，以察其是否與事實相符；不能證明被告犯
    罪者，應諭知無罪之判決，刑事訴訟法第154 條第2 項、第
    156 條第2 項、第301 條第1 項分別定有明文。又認定犯罪
    事實所憑之證據，雖不以直接證據為限，間接證據亦包括在
    內，然而無論直接證據或間接證據，其為訴訟上之證明，須
    於通常一般之人均不致有所懷疑，而得確信其為真實之程度
    者，始得據為有罪之認定，倘其證明尚未達到此一程度，而
    有合理之懷疑存在而無從使事實審法院得有罪之確信時，即
    應由法院為諭知被告無罪之判決，最高法院76年台上字第49
    86號著有判例可資參照。
三、證據能力部分：按被告以外之人於審判外之陳述，雖不符刑
    事訴訟法第159 條之1 至之4 之規定，然經當事人於審判程
    序同意作為證據，法院審酌該言詞陳述或書面陳述作成時之
    情況，認為適當者，亦得為證據，刑事訴訟法第159 條之5
    第1 項定有明文。本判決後開引用具有傳聞證據性質之證據
    資料，已經檢察官及被告簡宗義於審理期日同意為證據使用
    ，是其縱無刑事訴訟法第159 條之1 至第159 條之4 或其他
    傳聞法則例外之情形，亦經本院審酌該證據作成之情況，既
    無違法取得情事，復無證明力明顯過低等情形，以得供做法
    院判斷事實之依據為適當，認為均有證據能力，得為證據。
四、公訴意旨認被告簡宗義涉有前開恐嚇犯嫌，無非以被告之供
    述、證人即告訴人劉武智、劉焦惠珍之證述、監視錄影畫面
    翻拍照片共9 張，及勘驗報告1 份等證據資料為主要論據，
    固非無見。訊據被告堅詞否認有何公訴意旨所指恐嚇犯行，
    辯稱：伊固於前開時、地，有與劉武智及劉焦惠珍交談，然
    伊未向渠等恫稱「你們沒有被鬼嚇過嗎？」等語。經查：
  (一)按「恐嚇」，係以惡害通知被害人，使其心生畏怖之謂；至
    所稱惡害，則以對生命、身體、自由、名譽、財產等法益加
    以不法惡害為限，上開「生命、身體、自由、名譽、財產」
    係屬明文列舉事項，不得恣意擴張解釋。又恐嚇危害安全罪
    之成立，固不以發生客觀上之危害為要件，惟本條之罪其侵
    害之法益，為個人之安全，故於法文明示須「致生危害於安
    全」，以示限制，此於本罪之修正理由已揭櫫斯旨，至所謂
    致生危害於安全，係指受惡害之通知者，因其恐嚇，生安全
    上之危險與實害而言【參見最高法院27年4 月17日27年度決
    議(一)、26年渝非字第15號判例意旨】，是行為人所為之恐嚇
    手段，必以行為人就其對被害人所通知之內容，在客觀上有
    直接或間接支配之可能性，方屬該當。
  (二)查被告於99年12月14日下午2 時30分許，因其與劉武智間存
    有糾紛，前往高雄市鼓山區○○○路1339巷處尋找劉武智並
    與之交談，嗣竟向劉武智、劉焦惠珍恫稱「你們沒有被鬼嚇
    過嗎？」等語一節，固據證人劉武智、劉焦惠珍於本院審理
    時一致結證明確（分見院二卷第15頁至第20頁），復有監視
    錄影畫面翻拍照片共9 張及勘驗報告1 份附卷可佐（分見偵
    卷第35頁至第39頁、第34頁），又被告於警詢、偵查及本院
    審理時，亦自承伊於前揭時、地，確因相關糾紛而與劉武智
    、劉焦惠珍二人交談等語在卷（見偵卷第3 頁反面、第15頁
    、第52頁，院二卷第24頁），足認被告確於上開時、地，向
    劉武智、劉焦惠珍二人恫稱「你們沒有被鬼嚇過嗎？」等語
    一情，應堪予認定。
  (三)又查被告固向劉武智、劉焦惠珍恫稱「你們沒有被鬼嚇過嗎
    ？」，而使劉武智、劉焦惠珍主觀上心生畏怖，此經渠等二
    人證稱在卷（分見院二卷第16頁、第19頁）。惟審究該言語
    之內容，並未針對劉武智、劉焦惠珍之生命、身體、自由、
    名譽或財產等個人法益有何予以加害之情，是此言語之通知
    ，雖對劉武智、劉焦惠珍施予一定程度之精神上壓制，但於
    程度上尚未侵害渠等受刑法第305 條所列舉保護之個人法益
    。再者，鬼神之事係屬超自然現象，本非人力所得控制，故
    「被鬼嚇」此一結果是否發生，於客觀上自非能由被告所得
    直接或間接控制，尚不足以致生危險或實害於劉武智、劉焦
    惠珍之安全，即渠等之個人安全法益，並未因被告所為前揭
    言語之通知而受有侵害。復酌以被告並未擔任神職人員等類
    此與宗教相關之行業，亦無足使一般人深信其具法術（力）
    能驅神役鬼而心生畏怖。是以，被告雖以前開言語通知劉武
    智、劉焦惠珍，惟揆諸上揭說明，所為與刑法第305 條所欲
    規範之恐嚇危害安全犯行之構成要件尚屬有見。
五、綜上所述，被告固對劉武智、劉焦惠珍恫稱「你們沒有被鬼
    嚇過嗎？」等語，致渠等因而於精神及心靈上遭受到一定程
    度之壓力與不安，惟該言語內容並未涉及加害渠等之生命、
    身體、自由、名譽或財產法益，亦未致生危害於渠等之個人
    安全，與恐嚇危害安全罪之構成要件不符，應不成立本罪。
    公訴人認被告涉嫌上開恐嚇危害安全犯行所憑之證據，尚未
    達於通常一般之人均不致有所懷疑，而得確信其為真實之程
    度，依刑事訴訟制度「倘有懷疑，即從被告之利益為解釋」
    、「被告應被推定為無罪」之原則，即難據以為被告不利之
    認定。此外，復查無其他積極之證據，足資認定被告有何公
    訴意旨所指之上開犯行，自屬不能證明被告犯罪，依首開說
    明，自應為被告無罪之諭知。
據上論斷，應依刑事訴訟法第301 條第1 項，判決如主文。
本案經檢察官郭來裕到庭執行職務
中    華    民    國   100    年    10    月    19    日
              刑事第十九庭  審判長法  官  陳志銘
                                  法  官  鄭子文
                                  法  官  林幸頎
以上正本證明與原本無異。
如不服本判決，應於收受送達後10日內向本院提出上訴書狀，其
未敘述上訴理由者，應於上訴期間屆滿後20日內向本院補提理由
書狀（均須按他造當事人之人數附繕本）。
中    華    民    國   100    年    10    月    20    日
                                  書記官  葉正昭